【裁判字號】    99,聲,322
【裁判日期】    991015
【裁判案由】    聲明異議
【裁判全文】
臺灣臺北地方法院民事裁定               99年度聲字第322號
異  議  人  乙○○
上列異議人對於本院提存所民國99年9月9日（99）取智字第2742
號否准異議人領取提存物之處分，聲明異議，本院裁定如下：
    主  文
異議駁回。
    理  由
一、本件異議意旨略為：提存物現金新臺幣（下同）1200萬元係
    公同共有不動產買賣價金，業經訴訟判決分割確定，為6 人
    公同共有而非5 人，有臺灣宜蘭地方法院96年度家訴字第41
    號分割遺產判決及確定證明書可稽。前開判決內之甲○○○
    就本件提存物之應有部分為1,711,219 元，請廢棄原處分並
    准予領取云云。
二、按提存事件乃非訟程序，提存所僅得就該事件之形式而為審
    查，而關於實體事項，提存所並無權審查、認定，此觀提存
    法第9條及其施行細則第3條規定自明。又公同共有物之處分
    及其他權利之行使，除公同關係所由規定之法律或契約另有
    規定外，應得公同共有人全體之同意，民法第828條第2項亦
    定有明文。故公同共有人受領公同共有債權之清償，除別有
    規定外，應由公同共有人全體共同為之，無由其中一人或數
    人單獨受領之權。
三、經查：
  (一)異議人與第三人甲○○○、林青蓉、林敏欽、林紅琪、林玟
    秀等5 人（下稱「甲○○○等5 人」）間請求土地所有權移
    轉登記事件，經臺灣宜蘭地方法院以97年度訴字第137 號判
    決認異議人主張以共有人身分，依土地法第34條之1 優先承
    買臺北市○○區○○路四段72、73、79地號土地，應有部分
    各225/10000 ，及第2247建號建物，門牌號碼臺北市○○區
    ○○路4 段122 巷12號4 樓（下稱系爭不動產）為有理由，
    並判決異議人於向該案被告甲○○○等5 人共給付1200萬元
    ，甲○○○等5 人應將系爭不動產之公同共有權利移轉登記
    予異議人。經甲○○○等5 人上訴臺灣高等法院，嗣於民國
    98年4 月17日撤回上訴而確定。再查，本院98年度存字第41
    93號清償提存事件，異議人於98年12月22日至本院提存所為
    清償提存1200萬元，提存物受取權人為甲○○○等5 人，又
    該提存書內之提存原因及事實欄記載：依約清償公同共有不
    動產買賣價金，存證信函催告共有人受領遲延，依法辦理提
    存。不動產標示：臺北市○○區○○路四段72、73、79地號
    土地，應有部分各225/10000 ，及2247建號建物（門牌號碼
    臺北市○○區○○路4 段122 巷12號4 樓），公同共有人林
    紅琪、林玟秀、乙○○、甲○○○、林敏欽、林青蓉等6人
    公同共有，堪認異議人係依優先承買之法律關係為清償提存
    系爭不動產買賣價金1200萬元，且該提存物應為甲○○○等
    5 人公同共有，依前所述，本件受取權人甲○○○就該1200
    萬元並無應有部分，除有民法第828 條第2 項除外情形，應
    由甲○○○等5 人共同領取提存物1200萬元，始為合法。
  (二)又查，臺灣宜蘭地方法院96年度家訴字第41號判決，已就系
    爭不動產准予分割，並以：優先扣除林楷迪支出喪葬費用
    1,745,000 元後，按兩造之應繼分各六分之一之比例分配。
    異議人所分得之應繼分六分之一部分，應再扣除甲○○○
    等5 人支出之系爭稅款10,260元之方法為分配。是異議人若
    欲清償提存甲○○○等5 人就系爭不動產應分得部分，其提
    存之金額應為8,556,093 元【計算式：（12,000,000－1,74
    5,000 ）÷6 ×5 ＋10,260＝8,556,093 ，元以下四捨五入
    】，而非1200萬元，否則將形成異議人將自己應分得部分亦
    為提存之不合理情形。故本件提存物1200萬元顯屬異議人為
    清償買賣價金所為，且受取權人為甲○○○等5 人，與臺灣
    宜蘭地方法院96年度家訴字第41號判決所載業經分割並定分
    配方法之系爭不動產非屬同一；況異議人未提出受取權人甲
    ○○○等5 人已同意由甲○○○單獨領取其應分得部分，或
    該提存物業經分割確定之判決等證明文件，從而，本院提存
    所就形式上為審查後，否准異議人聲請領取甲○○○就本件
    提存物應有部分605,060 元之處分，尚無違誤之處，異議人
    對於該處分聲明異議，求予廢棄並准予領取受取權人甲○○
    ○應有部分之扣押款等請求，自無理由，不應准許。
四、結論：本件聲明異議，為無理由，依提存法第25條第1 項，
    裁定如主文。
中    華    民    國    99    年    10    月    15    日
                  民事第三庭    法  官  汪怡君
以上正本係照原本作成
如對本裁定抗告，須於裁定送達後10日內向本院提出抗告狀，並
繳納抗告費新臺幣1,000元
中    華    民    國    99    年    10    月    15    日
                                書記官  馮姿蓉

司法院資訊處製作；財團法人民間司法改革基金會備份。
